ACORDAO-COMPLETO-2347431

ACÓRDÃO DE RELAÇÃO

ACÓRDÃO DE RELAÇÃO 2333/2019 ATA 9/2019 - SEGUNDA CÂMARA

Acórdão 2333/2019-TCU-Segunda Câmara
Considerando que os presentes autos tratam de representação, com pedido de cautelar suspensiva, formulada pela Mediphacos Indústrias Médicas S/A sobre possíveis irregularidades no Pregão Eletrônico 671/2018 promovido pelo Hospital de Clínicas de Porto Alegre – HCPA sob o valor estimado de R$ 913.780,80 para o fornecimento de lentes intraoculares e insumos, com a cessão gratuita (comodato) de uso de dois equipamentos;
Considerando que, em 21 de janeiro de 2019, teria sido realizada a sessão do Pregão Eletrônico 671/2018, tendo participado apenas três empresas (na ordem de classificação: JJSV Produtos Óticos Ltda., Novartis Biociências S.A. e Adapt Produtos Oftalmológicos Ltda.) , salientando que a a 1ª licitante teria sido desclassificada por ter inserido documentos com a sua identificação no sistema de gestão eletrônica da licitação, a despeito de esse procedimento ser vedado pelo edital;
Considerando que a ora representante teria informado a ocorrência de suposta restrição e direcionamento no certame pelo uso do comodato, além de suposto direcionamento da licitação ao exigir-se a “lente intraocular em três peças”, sem aceitar a lente de peça única;
Considerando que, após a análise do feito, a unidade técnica verificou que a ora representante tem demandado a atuação do TCU em certames com idêntica ou semelhante situação para tratar de discussões com o entendimento muitas vezes já pacificado no TCU, a exemplo do TC Processo 012.228/2018-4 (então Secex-PE) , do TC Processo 003.734/2019-6 e TC Processo 009.892/2018-4 (então Secex-MG) , do TC Processo 011.477/2018-0 (então Secex-MA) , do TC Processo 002.473/2018-6 (então Secex-RS) , do TC Processo 004.886/2018-6 e TC Processo 013.056/2018-2 (então Secex-ES) , do TC Processo 023.381/2018-3 (então Secex-RJ) , do TC Processo 024.219/2018-5 (então Secex-PI) , do TC Processo 003.734/2019-6 (então Secex-RN) e do TC Processo 003.723/2019-4 (então Secex-PR) ;
Considerando que, em sintonia com a jurisprudência do TCU, a utilização do comodato não seria, de per si, irregular ou antieconômica, devendo ser demonstrado pelo órgão licitante por meio de adequada fundamentação baseada em estudos prévios à licitação e, especial, por meio da evidenciação do custo-benefício para as opções de contratação, demonstrando que a estratégia eleita seria a mais vantajosa para a administração pública;
Considerando que, no presente caso concreto, após as ponderações, as pesquisas de preços e a análise global de custos, restou tecnicamente assinalado que a solução mais adequada e econômica para a administração pública seria, sim, o comodato;
Considerando que, diante dos elementos de convicção até aqui obtidos pelo TCU, não subsistiria o suposto direcionamento da licitação, já que existiriam justificativas técnicas para a decisão do Hospital pela aquisição desse tipo de lente de três peças, em vez da lente de peça única, diante das eventuais e sérias complicações médicas relatadas pelas áreas técnicas do HCPA e do HUCAM;
Considerando, pois, que a presente representação se mostra improcedente, em plena sintonia com o parecer da unidade técnica;
Os Ministros do Tribunal de Contas da União, reunidos em Sessão de 2ª Câmara, ACORDAM, por unanimidade, com fundamento nos arts. 143, inciso V, alínea “a”, 235, 237, inciso VII e parágrafo único, e 250, inciso I, do Regimento Interno do TCU, aprovado pela Resolução n.º 246, de 2011, em conhecer da presente representação para, no mérito, considerá-la improcedente, diante dos elementos de convicção até aqui obtidos pelo TCU, dando por prejudicado o pedido de cautelar suspensiva formulado pela ora representante, e prolatar as determinações abaixo indicadas, de acordo com os pareceres emitidos nos autos:
1. Processo TC Processo 003.856/2019-4 (REPRESENTAÇÃO) 
	1.1. Representante: Mediphacos Indústrias Médicas S/A (CNPJ 21.998.885/0001-30) .
	1.2. Entidade: Hospital de Clínicas de Porto Alegre (CNPJ 87.020.517/0001-20) .
	1.3. Relator: Ministro-Substituto André Luís de Carvalho.
	1.4. Representante do Ministério Público: não atuou.
	1.5. Unidade Técnica: Secretaria do TCU no Estado do Rio Grande do Sul (Sec-RS) .
	1.6. Representação legal: Tânia Pinheiro Proença (OAB/RS 28.569) , entre outros, representando o Hospital de Clínicas de Porto Alegre. 
	1.7. Determinar que a Sec-RS adote as seguintes medidas:
	1.7.1. envie a cópia do presente Acórdão, acompanhada da cópia do parecer da unidade técnica, à representante e ao Hospital de Clínicas de Porto Alegre, para ciência; 
	1.7.2. conceda o integral acesso a estes autos e encaminhe a cópia do presente Acórdão, acompanhada da cópia do parecer da unidade técnica, à Sec-PI, para a juntada e a eventual utilização como subsídio à instrução do TCProcesso 024.219/2018-5; e 
	1.7.3. arquive os presentes autos.

Segunda Câmara

Hospital de Clínicas de Porto Alegre (CNPJ 87.020.517/0001-20).

Mediphacos Indústrias Médicas S/A (CNPJ 21.998.885/0001-30).

ANDRÉ DE CARVALHO

Tânia Pinheiro Proença (OAB/RS 28.569), entre outros, representando o Hospital de Clínicas de Porto Alegre.

Não atuou.

REPRESENTAÇÃO (REPR)

Secretaria do TCU no Estado do Rio Grande do Sul (Sec-RS).